臺灣高雄地方法院刑事判決　　　　　　　　　　　　　九十年度易字第二八二號
　　公　訴　人　臺灣高雄地方法院檢察署檢察官
　　被　　　告　甲○○
　　被　　　告　乙○○
右列被告等因傷害案件，經檢察官提起公訴（九十年度偵字第九八七四號），本院判
決如左︰
    主  文
甲○○傷害人之身體，處拘役參拾日，如易科罰金，以佰元折算壹日
乙○○傷害人之身體，處拘役貳拾日，如易科罰金，以佰元折算壹日。
    事  實
一、甲○○、乙○○於民國九十年二月二十五日晚上十一時十五分許，在高雄市○○
    區○○路一五一巷口蔡家海產店內與友人飲酒，後因乙○○不知何故將桌子翻倒
    ，二人竟分別基於普通傷害之故意，乙○○手持柺杖鎖，甲○○則持竹製椅子，
    二人互相毆打對方，致使甲○○受有左眼外傷性皮瘀傷併結膜下出血之傷害，乙○○受有頭面部一Ｘ一公分、十一Ｘ０‧三公分擦傷及撕裂傷二公分、三點五公
    分、四肢部一Ｘ一公分、二Ｘ一公分、０‧五Ｘ０‧二公分、二‧五Ｘ一公分、
    一Ｘ一公分、二Ｘ一公分、二Ｘ一公分、二‧五Ｘ一公分、０‧五Ｘ０‧五公分
    擦傷之傷害。
二、案經甲○○、乙○○訴由高雄市政府警察局三民第二分局報告台灣高雄地方法院
    檢察署偵查起訴。
    理  由
一、右揭事實，業據被告甲○○於本院審理時坦承不諱（參見本院九十一年九月十七
    日審判筆錄），復有被告乙○○之指訴及其所提國軍高雄總醫院出具之驗傷診斷
    書一紙、沾有血跡之照片四幀在卷足憑，足認被告甲○○上開自白與事實相符，
    堪信為真實。被告乙○○則矢口否認有何傷害甲○○之犯行，辯稱：係被告甲○○持木椅毆打伊，伊沒有持柺杖鎖毆打被告甲○○等語。惟查：
（一）右揭被告乙○○傷害被告甲○○之事實，業據被告甲○○於警偵訊及本院審理
      中指訴綦詳（參見高雄市政府警察局三民第二分局九十年三月二十六日、同年
      四月三十日警訊筆錄，偵查卷第八頁反面、第九頁、第二十四頁，本院九十年
      八月二十一日審判筆錄），並經證人丙○○於警訊及偵查中證述：「甲○○與
      乙○○等三、四人同桌飲酒不知何事，他們二人發生爭吵後乙○○掀桌並跑到
      車內拿一支汽車鐵拐鎖回店內與甲○○手持店內現有的椅子在店前的路中互毆
      至我的店門口，我勸他們二人不要再打架並告知要報警處理，事後乙○○喝令
      我不要報警處理，因我在做生意所以我還是立即報案，至於因何事發生我並不
      清楚。當時我看見甲○○臉部眼睛內出血等處受傷，另乙○○頭部流血有受傷
      ，實際受傷有無嚴重我就不清楚。」、「我看到時是翻桌子了，後來他們在庭
      的被告二人在我店的路中央打架，有人拿（當庭指被告乙○○）拿著柺杖鎖打
      另一人（即甲○○），對方拿椅子打，他拿的是在店裡竹子做的椅子，我看到
      時乙○○叫我不要報警，我還是有報警，警察來時乙○○拿著柺杖鎖開車跑掉
      了。（問：有無看到受傷情形？）一個眼睛受傷（指甲○○）另一人（指乙○○）滿身是血」等語明確（參見高雄市政府警察局三民第二分局九十年四月三
      十日警訊筆錄、偵查卷第九頁反面、第十頁），且與被告甲○○所述情節相符
      ，並與被告甲○○所提高雄市立大同醫院出具之驗傷診斷書所載受傷情形相同
      ，復有高雄市立大同醫院出具之驗傷診斷書一紙附卷可稽。
（二）按正當防衛必須對於現在不法之侵害始得為之，侵害業已過去，即無正當防衛
      可言。至彼此互毆，又必以一方初無傷人之行為，因排除對方不法之侵害而加
      以還擊，始得以正當防衛論。故侵害已過去後之報復行為，與無從分別何方為
      不法侵害之互毆行為，均不得主張防衛權（最高法院三十年上字第一０四０號
      判例參照），而衡之一般社會社會經驗法則，互毆係屬多數動作構成單純一罪
      而互為攻擊之傷害行為，縱令一方先行出手，而還擊之一方在客觀上苟非單純
      對於現在不法之侵害為必要排除之反擊行為，因其本即有傷害之犯意存在，則
      對其互為攻擊之還手反擊行為，自無主張防衛權之餘地（最高法院八十四年度
      台非字第二０八號判決參照）。本件被告甲○○與被告乙○○在高雄市○○區
      ○○路一五一巷口蔡家海產店內前互相毆打等情，業據證人丙○○證述在卷，
      顯見案發日應係互有爭吵，無從分別何方為不法侵害之互毆，依前開說明，被
      告即不得據以主張正當防衛，況且證人丙○○亦有出面勸架，而被告二人仍持
      續鬥毆，亦難認被告乙○○之反擊行為係出於排除不法侵害而為之，此外復有
      被告甲○○衣服遭撕破之照片一幀附卷可佐。綜上所述，被告乙○○所辯應係
      卸責之詞，不足採信。本件事證明確，被告二人犯行堪以認定。
二、核被告二人所為，均係犯刑法第二百七十七條第一項普通傷害罪。爰審酌被告二
    人因細故起爭執致生本件傷害犯行，及被告二人之犯罪手段、犯罪後態度、受傷
    程度等一切情狀，分別量處如主文所示之刑，並均諭知易科罰金之折算標準，以
    示懲儆。
據上論斷，應依刑事訴訟法第二百九十九條第一項前段，刑法第二百七十七條第一項
、第四十一條第一項，罰金罰鍰提高標準條例第一條前段、第二條，判決如主文。
中      華      民      國      九十一      年     九    月   二十五    日
                               臺灣高雄地方法院刑事庭
                                   法  官  廖建瑜
右正本證明與原本無異。
如不服本判決，應於判決送達後十日內，向本院提出上訴狀。
                                   書記官  王翌翔
中      華      民      國      九十一      年     九    月   二十五    日
附錄本判決論罪之法條全文：
刑法第二百七十七條條第一項：
傷害人之身體或健康者，處三年以下有期徒刑、拘役或一千元以罰金。
